【裁判字號】    98,交聲,1317
【裁判日期】    990225
【裁判案由】    聲明異議
【裁判全文】
臺灣臺南地方法院交通事件裁定        98年度交聲字第1317號
移送機關    交通部公路總局嘉義區監理所臺南監理站
異議人即
受處分人    伍政小客車租賃有限公司
代 表 人    甲○○
上列異議人即受處分人因違反道路交通管理處罰條例案件，對於
交通部公路總局嘉義區監理所臺南監理站於民國98年10月12日所
為處分（處分案號：嘉監南字第裁74-SK0000000號）聲明異議，
本院裁定如下：
    主  文
原處分撤銷。
伍政小客車租賃有限公司不罰。
    理  由
一、原處分意旨略以：異議人即受處分人伍政小客車租賃有限公
    司（下稱異議人）所有之車牌號碼1708-MM 號租賃小客車，
    於民國98年8 月15日16時07分許，經人駕駛行經臺南市○○
    路觀海橋下橋處近府安路口時，行車速限70公里，經測時速
    130 公里，超速60公里，行車速度超過規定之最高時速60公
    里以上，經雷達測速照相後經臺南市警察局交通隊員警逕行
    製單舉發。嗣經移送機關即交通部公路總局嘉義區監理所臺
    南監理站以其違規事證明確，依道路交通管理處罰條例第43
    條第4 項之規定，裁處異議人吊扣該汽車牌照3 個月之處分
    。
二、本件聲明異議意旨略以：異議人認原處分機關用以舉發之雷
    達測速儀器，實有1%之誤差存在。本件原處分機關以其雷達
    測速儀器採證並據以逕行舉發時，雖測得時速為130 公里，
    但在扣除誤差值後，本件實際之速度應為128.7 公里。是以
    ，異議人所有之上開自小客車其超速於事實上並未達60公里
    以上，因而為此聲明異議，請求撤銷原處分等語。
三、按汽車駕駛人，駕駛汽車行車速度，超過規定之最高時速60
    公里以上，處6,000 元以上24,000元以下罰鍰，並吊扣該汽
    車牌照3 個月，道路交通管理處罰條例第43條第1 項第2 款
    、第4 項前段分別定有明文。惟按犯罪事實應依證據認定之
    ，無證據不得認定犯罪事實；又不能證明被告犯罪或其行為
    不罰者，應諭知無罪之判決，刑事訴訟法第154 條第2 項、
    第301 條第1 項，分別定有明文。又認定不利於被告之事實
    ，須依積極證據，苟積極證據不足為不利於被告事實之認定
    時，即應為有利於被告之認定，更不必有何有利之證據；且
    事實之認定，應憑證據，如未能發現相當證據，或證據不足
    以證明，自不能以推測或擬制之方法，以為裁判基礎；而認
    定犯罪事實所憑證據，雖不以直接證據為限，間接證據亦包
    括在內；然而無論直接或間接證據，其為訴訟上之證明，須
    於通常一般之人均不致有所懷疑，而得確信其為真實之程度
    者，始得據為有罪之認定，若其關於被告是否犯罪之證明未
    能達此程度，而有合理性懷疑之存在時，事實審法院復已就
    其心證上理由予以闡述，敘明其如何無從為有罪之確信，因
    而為無罪之判決，尚不得任意指為違法，最高法院分別著有
    30年上字第816 號、40年台上字第86號、76年台上字第4986
    號等判例可資參照。而依道路交通管理處罰條例第89條規定
    ，法院受理有關交通事件，準用刑事訴訟法之規定，前開規
    定及判例意旨自得適用於本件聲明異議案件。
四、經查：
(一)異議人其所有之車牌號碼1708-MM 號租賃小客車，於98年8
    月15日16時07分許，經人駕駛行經臺南市○○路觀海橋下橋
    處近府安路口時，行車速限70公里，經測時速130 公里，超
    速60公里，行車速度超過規定之最高時速60公里以上，經雷
    達測速照相後經臺南市警察局交通隊員警逕行製單舉發等情
    ，有臺南市警察局98年9 月4 日南市警交字第SK0000000、
    SK0000000 號舉發違反道路交通管理事件通知單各1 紙附卷
    可稽，此部分事實，固足認定。
(二)惟本件用以測定異議人所有上開車輛行駛速度所使用之雷達
    測速儀廠牌係：GATSOMETER，規格為：13.45GHz照相式，該
    測速器係由經濟部標準檢驗局於97年11月21日檢定合格，檢
    定合格有效期限至98年11月30日止，然其偵測速率之誤差值
    ，於時速150 公里以下時為不大於1 公里，於時速150 公里
    以上時不大於2 公里等情，有雷達測速儀檢定合格證書、檢
    定紀錄表各1 紙及經濟部標準檢驗局98年10月30日經標四字
    第09800137780 號函檢送之雷達測速儀檢定檢查技術規範1
    份在卷可參。故本件雷達測速儀器，雖經經濟部標準檢驗局
    檢定合格，惟其偵測速率仍有誤差值，其誤差於時速150 公
    里以下時，應為正負1 公里之內。基此，本件異議人上開車
    輛，經該雷達測速儀器測得時速為130 公里，經加入該雷達
    測速儀器之誤差值，僅可認定異議人其所有上開車輛當時車
    速為129 至131 公里之間。是本件異議人所有上開車輛之速
    度，有低於時速130 公里，行車速度未超過規定最高時速60
    公里以上之可能，則異議人辯稱系爭車輛於違規當時之行車
    速度，雖測得時速為130 公里，但經扣除誤差值後，並未超
    速達60公里以上等語，即非無據。
五、綜上所述，本件依調查所得之證據，尚不足以證明異議人其
    所有上開自小客車，於上揭時、地有行車速度超速60公里以
    上之違規行為。此外，復查無其他積極證據足資證明異議人
    之違規行為，揆諸前開說明，自不得為異議人不利之認定。
    移送機關未經詳查，遽依道路交通管理處罰條例43條第4 項
    之規定，對異議人裁罰吊扣汽車牌照3 個月，尚有未洽。故
    本件異議為有理由，應由本院裁定將原處分撤銷，另為異議
    人不罰之諭知。
六、據上論斷，應依道路交通管理處罰條例第87條第2 項、道路
    交通案件處理辦法第20條前段，裁定如主文。
中    華    民    國    99    年    2     月    25    日
                       交通法庭法  官  鄭燕璘
以上正本證明與原本無異。
如不服本裁定應於送達後5日內向本院提出抗告狀（應附繕本）
。
                               書記官  蔡明峰
中    華    民    國    99    年    2     月    25    日

司法院資訊處製作；財團法人民間司法改革基金會備份。
